【裁判字號】    97,交抗,1091
【裁判日期】    970901
【裁判案由】    違反道路交通管理處罰條例
【裁判全文】
臺灣高等法院交通事件裁定            97年度交抗字第1091號
抗  告  人
即受處分人  甲○○
上列抗告人因違反道路交通管理處罰條例案件，不服臺灣桃園地
方法院，中華民國97年8月6日所為裁定（97年度交聲字第1177號
），提起抗告，本院裁定如下：
    主  文
抗告駁回。
    理  由
一、按交通法庭認為聲明異議不合法律上之程式或其異議權已經
    喪失者，應以裁定駁回之，但其不合法律上之程式可補正者
    ，應先定期命為補正，逾期不補正者，即予駁回，道路交通
    案件處理辦法第18條定有明文。次按法院受理有關交通事件
    ，原則上應準用刑事訴訟法有關規定，為道路交通管理處罰
    條例第89條及道路交通案件處理辦法第4條第1項所明定。而
    關於業經法院裁定確定後，復對於同一交通違規異議事件重
    複聲明異議時，如何處理，上開辦法並無特別規定，自應準
    用刑事訴訟法相關規定。依刑事訴訟法第302條第1款之規定
    ，案件曾經判決確定者，其起訴不合法，應為程序上之免訴
    判決。因此，異議人就已經裁定確定之同一交通違規事實，
    重複向法院聲明異議，在後之聲明異議應不合法，當由程序
    上駁回其異議。
二、聲明異議及抗告意旨略以：原處分機關即交通部公路總局新
    竹區監理所中壢監理站函令伊於民國97年6月30日持駕駛執
    照至監理站辦理吊扣駕照事宜，惟伊持有之駕駛執照已於97
    年4月20日因交通違規遭台北市政府警察局違法沒收，其原
    因乃原處分機關不准伊換發駕駛執照所致，原處分機關竟又
    於97年7月1日函令伊繳清罰鍰並至監理站辦理吊扣駕駛執照
    事宜，該罰鍰未經裁定、救濟程序，即令伊繳清罰鍰，未繳
    清又不准伊辦理吊扣駕駛執照，置其權益於何處？如此具有
    重大明顯瑕疵之行政處分，顯係無效之行政處分，應予以撤
    銷，而該函令依道路交通管理處罰條例之規定，亦屬得聲明
    異議之案件，受處分人所為之聲明異議係屬合法，並請求一
    併撤銷原處分機關函令云云。
三、經查：
（一）本件聲明異議事件（即原處分機關97年3月14日壢監裁字
      第裁53-DB0000000號裁決書），業經受處分人於同年4月8
      日具狀向原處分機關聲明異議，並經台灣桃園地方法院於
      同年月30日以97年度交聲字第724號裁定異議駁回，受處
      分人不服，提出抗告，再經本院於同年5月30日以97年度
      交抗字第580號裁定駁回抗告，並已於同年6月4日確定等
      情，有本院97年度交抗字第580號裁定在卷可稽，是受處
      分人於前開交通違規事實裁定確定後，再就同一交通違規
      事實，重行向原審法院聲明異議，揆諸前揭說明，自屬異
      議不合法。
（二）再由受處分人前開聲明異議意旨觀之，本件顯係因前述原
      審法院97年度交聲字第724號、本院97年度交抗字第580號
      裁定確定後，原處分機關函令通知受處分人依原裁決書內
      容執行所生，原處分機關既未另為其他處分，本不屬得向
      法院聲明異議之交通案件。況依先程序後實體之法理，本
      件聲明異議既不合法，則其餘實體事項自無庸再予審究。
（三）綜上所述，本件受處分人所為之聲明異議，不合法律上之
      程式，原審法院因而駁回受處分人之異議，經核並無不合
      。受處分人抗告意旨，猶執前詞認其聲明異議程序合法，
      並請求撤銷原處分機關函令，指摘原裁定不當，顯無理由
      ，應予駁回。
四、據上論斷，應依道路交通管理處罰條例第89條，道路交通案
    件處理辦法第26條，刑事訴訟法第412條，裁定如主文。
中    華    民    國    97    年    9     月    1     日
                  刑事第八庭    審判長法  官  鄭文肅
                                      法  官  蔡光治
                                      法  官  劉嶽承
以上正本證明與原本無異。
不得再抗告。
                                      書記官  魏淑娟
中    華    民    國    97    年    9     月    2     日


司法院資訊處製作；財團法人民間司法改革基金會備份。
